福建金門地方法院民事判決　九十年度訴字第六四號
　　原　　　告　秀中實業股份有限公司
　　法定代理人　丙○○
　　訴訟代理人　乙○○
　　被　　　告　加華營造股份有限公司
　　法定代理人　丁○○
　　訴訟代理人　甲○○
右當事人間給付貨款事件，本院判決如左：
    主  文
原告之訴駁回。
訴訟費用由原告負擔。
    事  實
甲、原告方面：
一、聲明：被告應給付原告新台幣（以下同）三百七十一萬三千一百三十五元，並自
          九十年九月四日起至清償日止按週年利率百分之五計算之利息。
二、陳述：
（一）被告加華營造股份有限公司（以下簡稱加華營造），自民國（以下同）八十九
      年六月八日起至同年十一月二十二日止先後向原告秀中實業股份有限公司（以
      下簡稱秀中實業）買受價值三百七十一萬三千一百三十五元之預拌混凝土，雙
      方並有簽單為憑，惟原告向被告請款時，被告一再拖欠無意償還。
（二）對被告抗辯所為之陳述：
  １、原告送貨時，有問李建忠工地是何人，他說是加華營造的，我們一直以為是加
      華營造的工地，也以為加華營造的老闆是許燕國。工程是被告加華營造標的，
      我們給貨時有一直詢問工地主任李建忠，他都表示工程是加華營造的，我們經
      過評估才把貨給他。我們請款也是都向李建忠請的，而且李建忠的名片上寫的
      也是加華營造公司。而且是被告加華營造支付李建忠薪水、勞健保費。
  ２、簽收單上有李建忠及許志煒的簽名，我們知道許志煒是許燕國的兒子，但是當
　　　初出貨時，我們是跟李建忠協調的。一般公司向我們叫貨時，我們都會先問對
　　　方是哪裡，李建忠都是表明為被告加華營造叫貨。
三、證據：提出混凝土簽收單影本二三二份、李建忠名片、
乙、被告方面：未於最後言詞辯論期日到場，據其以前到場所為聲明陳述如左：
一、聲明：請求判決如主文所示。
二、陳述：
（一）原告與被告之間並無買賣關係，被告向金寧鄉公所承攬之「榜林至下后垵道路
      改善埋設配管工程暨代辦該路段地下管線工程」乙案，曾分別將土木工程部分
      發包給下游廠商（華新營造廠）承做，並訂有承攬合約，所有工程款均按進度
      撥付。
（二）本件工程被告加華營造已經轉包華新營造廠，被告加華營造與原告秀中實業並
      沒有任何承攬關係，這應該是華新營造廠與原告秀中實業之間的問題，而且錢
      我們都付給華新營造廠。
（三）證人李建忠是有到工地監工，但是這段期間李建忠是華新營造廠許燕國的員工
      ，由許燕國支付薪水給他。
三、證據：提出工程合約書、收據影本八份、被告公司函華新營造廠公文、華新營造
    廠函覆、支票影本二份、土地所有權狀、建築改良物所有權狀為證，並聲請傳訊
    證人許燕國、李建忠。
    理  由
一、本件被告未於最後言詞辯論期日到場，核無民事訴訟法第三百八十六條各款所列
    情形，爰依原告之聲請，由其一造辯論而為判決。
二、本件原告起訴主張：被告加華營造自八十九年六月八日起至同年十一月二十二日
    止，先後向原告秀中實業買售價值三百七十一萬三千一百三十五元之預拌混凝土
    ，雙方並有簽單為憑，惟原告向被告請款時，被告一再拖欠無意償還，爰基於買
    賣關係向被告提起本件訴訟等語。被告則以：原告與被告之間並無買賣關係，被
    告向金寧鄉公所承攬之「榜林至下后垵道路改善埋設配管工程暨代辦該路段地下
    管線工程」乙案，曾分別將土木工程部分發包給華新營造廠承做，並訂有承攬合
    約，所有工程款均按進度撥付給華新營造廠等語資為抗辯。
三、本件被告向金寧鄉公所承攬之「榜林至下后垵道路改善埋設配管工程暨代辦該路
    段地下管線工程」乙案，將土木工程部分發包給訴外人華新營造廠承做，並訂有
    承攬合約，業據被告提出工程合約書為證，復為雙方所不爭執，自堪信為真實。
四、本件主要爭點即在於被告與原告間有無成立任何債權債務關係：
（一）稱承攬者，謂當事人約定一方為他方完成一定工作他方俟工作完成，給付報酬
      之契約。約定由承攬人供給材料者，其材料之價格，推定為報酬之一部，民法
      第四百九十條定有明文。
（二）證人許燕國於本庭審理時證稱：當初我承攬被告加華營造向金寧鄉公所承包管
      線地下化工程，我有向原告秀中實業叫貨，原告所提出的送貨單是我叫我們工
      地主任直接向原告所叫的貨，李建忠是我工地請的主任，許志煒是我兒子的簽
      名，所以送貨單上有他們二人的簽名，我在叫貨的時候，加華營造並不知情，
      因為這是全部轉包，過程由我全部負責等語。
（三）就被告加華營造與華新營造廠間關於本件訴訟往來之文件以觀，被告加華營造
      確實將本件工程全部轉包予華新營造廠，並依合約給付承攬工程款。而所謂轉
      包，係指將原契約中應自行履約之全部或其主要部分由其他廠商代為履行，至
      於轉包工程款是否含材料費用，由轉包承攬人全權負責，則應探求雙方當事人
      真意。本件被告與訴外人即轉包承攬人華新營造廠間，就本件工程亦約定由訴
      外人華新營造廠供給材料，並將材料之價格，推定為報酬之一部，業據證人許
      燕國陳述明確，並有被告所提出之收據影本八份附卷足憑，則訴外人華新營造
      廠於承攬後，因施做工程所需原料向原告進貨，所生之債務關係，自與被告無
      涉，應可認定。
（四）原告雖主張訴外人李建忠的名片上表明是被告公司之工地主任，且叫貨時在電
      話中所表明的身分亦是代表被告，惟查：證人許燕國於本院審理時證稱：李建
      忠在本件工程之前確實在加華營造上班，但在做這件工程時，他是我給付薪水
      的，我（華新營造廠）確實有欠原告貨款，因為我資金被扣住，週轉不靈，原
      告有向我要了幾次，但是我真的沒有錢，原告才告加華營造等語。再參以原告
      所提出之簽收單影本上除了證人李建忠之簽名外，尚有許志煒之簽名，原告亦
      知悉許志煒為許燕國之兒子等情，亦為原告所自認，而仍准許志煒簽收，若原
      告認為李建忠代表加華營造，何以認可許志煒之簽名而出貨。又證人李建忠亦
      表明是因為華新營造廠同時有二個工地在施工，為了區別，才把客戶名稱改成
      加華營造等語，足證本件與原告間有買賣關係者應為華新營造廠，而非被告。
      至於證人李建忠是否需負無權代理人之責任，則為另一問題，與本案無涉，附
      此敘明。
（五）綜上所述，原告依買賣之法律關係，請求被告給付三百七十一萬三千一百三十
      五元，及其法定遲延利息，為無理由，應予駁回。
五、本件事證已臻明確，兩造其餘攻擊防禦方法，經審酌結果，均與本判決之結果無
    影響，爰不一一論述，併與敘明。
據上論結，原告之訴為無理由，依民事訴訟法第三百八十五條第一項前段、第七十八
條，判決如主文。
中　　　華　　　民　　　 國　　 九十一　　 年　　  十二　　 月　　十　　日
                                       福建金門地方法院民事庭
　　　　　　　　　　　　　　　　　　　　　 法　官　葉珊谷
右正本係照原本作成。
如對本判決上訴須於判決送達後廿日內向本院提出上訴狀。
中　　　華　　　民　　　國　　　九十一　　　年　　十二　　　月　　十　　日
　　　　　　　　　　　　　　　　　　　　　　書記官　李成在
